臺灣臺南地方法院刑事判決　　　　　　　 94年度易字第588號
聲　請　人　臺灣台南地方法院檢察署檢察官
被　　　告　戊○○
選任辯護人　蘇　暉　律　師
上列被告因過失傷害案件，經檢察官聲請簡易判決處刑（九十三
年度偵字第一０四二八號），本院認不宜以簡易判決處刑，改依
通常程序進行，本院判決如下：
    主  文
戊○○無罪。
    理  由
一、公訴意旨略以：被告戊○○於民國九十三年一月十八日下午
    六時五分許，駕駛車牌號碼Ｆ7-0877號自用小客車，沿台南
    縣新市鄉○○路由西向東行至該路段與中華路交岔路口時，
    本應注意汽車行駛時，駕駛人應注意車前狀況，並隨時採取
    必要之安全措施，而依當時天候晴朗、夜間有照明、路面鋪
    裝柏油乾燥無缺陷、無障礙物及視距良好等情，客觀上並無
    不能注意之情事，竟疏未注意車前狀況，適己○○騎乘車牌
    號碼ＫＴ2─008號重型機車搭載丁○○沿中華路外側車道由
    北向南闖越紅燈駛入上揭交岔路口，二車發生擦撞，造成丁○○受有右側股骨幹骨折、右側脛腓骨骨折、併發右小腿腔
    室症候群及頭部撞傷等傷害（己○○未提出過失傷害告訴）
    ，因認被告所為係涉犯刑法第284條第1項前段之過失傷害罪
    嫌。
二、被告雖就於右揭時、地駕車發生車禍之事實，並不否認，但
    否認有何過失傷害犯行，辯稱：伊車行方向係綠燈，應無過
　　失，且本件交通事故之發生，係因伊已行車至道路中心點，
  　但案外人己○○仍騎乘車搭載丁○○擅闖紅燈，伊無從注意
    等語。
二、按犯罪事實應依證據認定之，無證據不得認定犯罪事實；又
    不能證明被告犯罪者，應諭知無罪之判決，刑事訴訟法第一
    百五十四條第二項、第三百零一條第一項分別定有明文。此
    外，告訴人之告訴，係以使被告受刑事訴追為目的，是其陳
    述是否與事實相符，仍應調查其他證據，以資審認；因此告
    訴人之指訴，須無瑕疵可指，且就其他方面調查，又與事實
    相符，始足採為認定犯罪事實之憑證（最高法院五十二年度
    台上字第一三○○號判例意旨）。另按汽車駕駛人雖可信賴
    其他參與交通之對方亦能遵守交通規則，同時為必要之注意
    ，謹慎採取適當之行動，而對於不可知之對方違規行為並無
    預防之義務，然因對於違規行為所導致之危險，若屬已可預
    見，且依法律、契約、習慣、法理及日常生活經驗等，在不
    超越社會相當性之範圍應有注意之義務者，自仍有以一定之
    行為避免結果發生之義務。因此，關於他人之違規事實已極
    明顯，同時有充足之時間可採取適當之措施以避免發生交通
    事故之結果時，即不得以信賴他方定能遵守交通規則為由，
    以免除自己之責任。然而，汽車駕駛人對於防止危險發生之
    相關交通法令之規定，業已遵守，並盡相當之注意義務，以
    防止危險發生，始可信賴他人亦能遵守交通規則並盡同等注
    意義務。若因此而發生交通事故，方得以信賴原則為由免除
    過失責任（最高法院七十四年台上字第四二一九號、八十四
    年台上字第五三六○號判例要旨）。
三、公訴意旨認被告涉有前揭犯嫌，無非係以：依道路交通安全
    規則第九十四條第三項規定：汽車行駛時，駕駛人應注意車
    前狀況，並隨時採取必要之安全措施，而被告經合法程序考
    領駕駛執照，對前揭道路交通安全規則之應注意事項應知之
    甚稔。再依本件交通事故發生後，被告自用小客車引擎蓋隆
    凸、烤漆脫落，擋風玻璃右側有裂痕；而己○○重型機車右
    側車身嚴重重破裂毀損，依此雙方車輛撞擊部位研判，足認
    當時係撞擊己○○重型機車右側車身，而認被告疏未注意車
    前狀況。再依當時天候睛朗、夜間有照明、路面鋪裝柏油乾
    燥無缺陷、無障礙物及視距良好等情況，客觀上並無不能注
    意之情事，竟疏未注意車前狀況，以致肇事，致告訴人受傷
    ，被告顯有過失，且其過失行為與告訴人之受傷間，具有相
    當因果關係，且不因騎乘機車搭載告訴人之己○○有違規闖
    越紅燈之主要過失行為而得脫免責任等，為主要依據。
四、綜合上開當事人之攻擊防禦，本件之主要爭點乃在被告通過
    上開路口時，是否未注意車前狀況，致撞擊告訴人所乘坐之
    機車，本院綜合判斷卷內全部卷證，得心證之理由如下：
(一)、被告所駕駛之自用小客車通過台南縣新市鄉○○路與中華路
    交岔路口時，其交通號誌為綠燈，被告係依循交通號誌通行
    ，另告訴人所乘坐之機車則係違規闖紅燈一節，業據證人即
    當時行車在被告車輛之後之乙○○、丙○○（丙○○搭乘乙○○所駕車輛）二人到庭經雙方當事人交互詰問證稱屬實。
    雖丙○○證稱其與被告之車輛係停等紅綠燈後再行通過交岔
    路口，與證人乙○○證稱係因見綠燈，而直接通過路口之情
    形未符。然查本件自案發至證人二人至本院作證，時間已逾
    一年，二人之記憶，自難強求一致，惟二人所證被告車輛通
    過路口時，其行車號誌為綠燈則未二岐，故被告行車並未違
    規，應堪認定。從而足證本件交通事故之發生，係因己○○
    機車行經設有行車管制號誌肇事岔路口，未注意車前狀況，
    且未依號誌指示行駛所致，被告並無任何違規處，此亦經台
    灣省車輛行車事故鑑定委員會鑑定而為相同認定，此有該會
    九十四年七月七日南鑑字第０９４５９０２５０１號函及函
    附鑑定意見書在卷可稽。
(二)、公訴人雖另以被告及己○○雙方車輛撞擊部位研判，認被告
    疏未注意車前狀況，因認被告有過失云云。惟依卷附道路交
    通事故現場圖（本院交簡九十四年交簡字第三六二號第十六
    頁）觀之，己○○機車之刮地痕起點適在路口中線，而衡諸
    一般經驗法則，刮地痕通常即為二車之碰撞點，基此可認被
    告車輛係在路口中線撞及己○○機車。而再依該現場圖，被
    告之自小客車與己○○機車二車之行進方向，應呈垂直，二
    人如依正常方向行駛，其碰撞點理應係實際碰撞點退後數公
    尺，而非實際之碰撞點，足認己○○機車之行駛方向，如以
    實際之碰撞點為原點觀之，則係自東北向東南方向前進，亦
    即自被告自小客車左後方斜向前進，從而縱認被告隨時注意
    車前狀況，其視角亦無從注意到己○○機車前來。再觀察己○○機車受損最嚴重之處係在右側車身後輪前方，雖可認該
    處即為撞擊點，惟此尚難認己○○機車係通過被告自小客車
    車輛正前方時而遭撞擊，因己○○機車如係自被告自小客車
    左後方前進，而與被告自小客車同時到達肇事地點，己○○
    因見被告自小客車自右側到達，依一般正常人之正常反應，
    其機車車頭自然向左偏轉，從而造成同樣之機車受損情形。
    故尚難以己○○機車之受損情形，遽加認定被告未注意車前
    狀況。況且觀諸被告自小客車其左前側葉子上有一明顯大範
    圍烤漆脫落，另己○○機車之刮地痕係自被告自小客車之左
    後側向右前側前進（以刮地痕起點處觀之），最後停止於被
    告自小客車停止處之右後方，此分有被告自小客車之車損照
    片及上開事故現場圖在卷可稽，益足證己○○機車係自被告
    自小客車左後方駛來，蓋若被告若係自被告自小客車之左前
    方往右前方前進，行至刮地痕起點處發生碰撞，依據力學及
    慣性原理，因汽車之質量大於機車，己○○機車刮地後應向
    被告自小客車之左前方偏行，而可能倒於小客車實際停止處
    之左後方非如上述之停止處。而正因己○○機車係自被告自
    小客車之左後方斜向行進，發生碰撞後，己○○機車尚有一
    慣性作用，方能停止於現行之停止處。基此足認，己○○機
    車係自被告自小客車之左後方向右前方行駛，被告實無從注
    意己○○機車，公訴人以己○○機車之受損情形，遽認被告
    未注意車前狀況，尚非有據。
(三)、未查依上開鑑定報告書，被告行車並無任何違規處，反係己○○所駕機車闖越紅燈，姑且不論被告是否信賴保護原則之
    適用，而無從論有過失。縱認己○○駕駛機車係自被告自小
    客車左前方欲直行至右前方，被告應注意車前狀況，然依一
    般經驗法則，闖紅燈之駕駛人其通過路口時速度通常加快，
    而本件己○○駕駛機車應有相同情況，蓋依上開事故現場圖
    觀之，己○○駕駛機車並無任何剎車痕，即足以證明。從而
    被告此時縱應注意，惟此時依二車行進之速度，被告是否能
    注意，而得以採取必要之安全措施，迴避本件交通事故之發
    生，公訴人就此並未舉證說明，故被告是有應注意，能注意
    而未注意之過失責任，尚非無疑問。
五、綜上所述，當認被告前開所辯各節，確屬可信。本院審查公
    訴意旨所提出及本院調查所得之前開證據資料，尚無積極證
    據直接或間接證明推論被告於行車發生本件交通事故時，確
    有應注意，能注意而不注意之情事，致過失傷害告訴人，且
    被告確實已遵守道路交通法規之規定，強令被告對於告訴人
    友人己○○駕駛機車之違規行為負有注意義務，乃期待不可
    能，揆諸前開說明，被告被訴涉犯過失傷害之罪，即屬不能
    證明，自應諭知被告無罪之判決。
據上論斷，應依刑事訴訟法第四百五十二條、第三百零一條第一
項，判決如主文。
本案經檢察官甲○○到庭執行職務
中　　華　　民　　國　　94　　年　　10　　月　　14 　日
　　　　　　　　　刑事第五庭   審判長法　官　鄧希賢
                                     法  官  張銘晃
                                     法  官  包梅真
以上正本證明與原本無異。
如不服本判決，應於判決送達後10日內，向本院提出上訴狀。
　　　　　　　　　　　　　　    　 　書記官  張豐榮
中　　華　　民　　國　　94　　年　　10　　月　　14 　日
